【裁判字號】    97,重訴,28
【裁判日期】    980310
【裁判案由】    違反槍砲彈藥刀械管制條例
【裁判全文】
臺灣屏東地方法院刑事判決              97年度重訴字第28號
公  訴  人  臺灣屏東地方法院檢察署檢察官
被      告  乙○○
指定辯護人  李靜怡律師
被      告  丙○○
選任辯護人  趙建華律師
上列被告因違反槍砲彈藥刀械管制條例案件，經檢察官提起公訴
（97年度偵字第6534號），本院判決如下：
    主  文
乙○○未經許可，販賣可發射子彈具有殺傷力之改造手槍，處有
期徒刑伍年陸月，併科罰金新臺幣貳拾萬元，罰金如易服勞役，
以新臺幣壹仟元折算壹日；又未經許可，販賣子彈，處有期徒刑
壹年貳月，併科罰金新臺幣伍萬元，罰金如易服勞役，以新臺幣
壹仟元折算壹日；應執行有期徒刑陸年陸月，併科罰金新臺幣貳
拾伍萬元，罰金如易服勞役，以新臺幣壹仟元折算壹日。
丙○○未經許可，持有可發射子彈具有殺傷力之改造手槍，處有
有期徒刑年貳月，併科罰金新臺幣拾萬元，罰金如易服勞役，
以新臺幣壹仟元折算壹日。扣案仿BERETTA 廠92FS型半自動手槍
製造之改造手槍（槍枝管制編號：0000000000號）壹
把沒收。
    事  實
一、乙○○明知具有殺傷力之槍枝、子彈均為違禁物，未經許可
    ，不得販賣，竟基於販賣槍枝之犯意，於民國97年8 月18日
    至同年月27日間某日，與丙○○相約在屏東縣萬丹鄉○○路
    邊，以新臺幣（下同）50,000元之代價，將稍早自不詳管道
    取得，仿BERETTA 廠92FS型半自動手槍製造之改造手槍（槍
    枝管制編號：0000000000號）1 把售予丙○○，並連同可供
    該槍擊發使用而具有殺傷力之改造子彈2 顆一併附贈轉讓而
    交付之。嗣乙○○於出售上開槍枝約1 、2 週後，即97年8
    月、9 月間某日，又因丙○○要約而另起販賣子彈之犯意，
    以每顆400 元之代價，販賣上開同款改造子彈6 顆（嗣經鑑
    驗僅其中5 顆可擊發而具有殺傷力，另1 顆無法擊發）予丙
    ○○，旋依序於2 、3 日後，及又經過約1 週後，先後相約
    至上開同一處所完成價金及子彈之交付。丙○○經先後取得
    前開改造手槍及子彈後，均藏放在其所經營而位在屏東縣萬
    丹鄉○○段1620地號土地上之小精靈檳榔攤內以持有之，嗣
    為警依法實施通訊監察而查悉上情，於97年9 月24日上午11
    時許，持本院核發之搜索票至其上址檳榔攤內搜索而查獲，
    扣得前開改造手槍1 把、改造子彈共8 顆（經鑑驗僅其中7
    顆可擊發而具有殺傷力，另1 顆無法擊發）。
二、案經高雄市政府警察局三民第二分局報告臺灣屏東地方法院
    檢察署檢察官偵查起訴。
    理  由
一、證據審查部分：
  (一)按被告之自白，非出於強暴、脅迫、利誘、詐欺、疲勞訊問
    、違法羈押或其他不正之方法，且與事實相符者，得為證據
    ，刑事訴訟法第156 條第1 項定有明文。本件公訴意旨就被
    告乙○○案件部分提出其警訊中自白為證據，固據指定辯護
    人於本院行準備程序時，以其97年10月23日警詢中所為陳述
    與事實不符為由，主張無證據能力，茲就其自白既非出於強
    暴、脅迫、利誘、詐欺、疲勞訊問、違法羈押或其他不正之
    方法，其就後開經本判決引用部分，經查亦與卷附其他事證
    互核相合，顯與事實相符，得為證據。
  (二)被告以外之人於審判外之言詞或書面陳述，除法律有規定者
    外，不得作為證據，刑事訴訟法第159 條第1 項定有明文。
    本件公訴意旨提出被告丙○○於警詢中之陳述，就被告乙○
    ○被訴案件部分，為被告以外之人於審判外所為陳述，既經
    被告乙○○之辯護人於準備程序期日爭執其證據能力，復查
    無其他法律規定之例外情形，該警詢中所為陳述，除依刑事
    訴訟法第166 之1 第2 項、第3 項第6 款，第166 條之2 等
    規定，及行使反詰問之一方得以陳述人先前不一致之陳述為
    彈劾證據之原則，而用以為爭執被告、證人、鑑定人陳述證
    明力之彈劾證據外，不得直接作為認定被告犯罪事實存否之
    證據。
  (三)公訴意旨就被告乙○○案件部分，提出同案被告丙○○於偵
    查中經檢察官訊問時，以證人身分具結後所為證述為證，固
    據被告乙○○之辯護人以其未經被告乙○○詰問為由而主張
    無證據能力。惟按，詰問權係指訴訟上當事人有在審判庭輪
    流盤問證人，以求發現真實，辨明供述證據真偽之權利，其
    於現行刑事訴訟制度之設計，以刑事訴訟法第166 條以下規
    定之交互詰問為實踐，屬於人證調查證據程式之一環；與證
    據能力係指符合法律所規定之證據適格，而得成為證明犯罪
    事實存在與否之證據適格，性質上並非相同。偵查中檢察官
    為蒐集被告犯罪證據，訊問證人旨在確認被告嫌疑之有無及
    內容，與審判期日透過當事人之攻防，調查證人以認定事實
    之性質及目的有別。偵查中訊問證人，法無明文必須傳喚被
    告使之得以在場；刑事訴訟法第248 條第1 項前段雖規定「
    如被告在場者，被告得親自詰問」，事實上亦難期被告有於
    偵查中行使詰問權之機會。此項未經被告詰問之被告以外之
    人於偵查中向檢察官所為之陳述，依刑事訴訟法第159 條之
    1 第2 項之規定，原則上屬於法律規定為有證據能力之傳聞
    證據，於例外顯有不可信之情況，始否定其得為證據。是得
    為證據之被告以外之人於偵查中向檢察官所為之陳述，因其
    陳述未經被告詰問，應認屬於未經合法調查之證據，非為無
    證據能力，而禁止證據之使用。此項詰問權之欠缺，非不得
    於審判中由被告行使以補正，而完足為經合法調查之證據（
    最高法院97年度臺上字第356 號判決參照），茲被告丙○○
    於本院審理時，既經以被告乙○○案件部分為證人，並依法
    經交互詰問調查，其先前於偵查中所為證述，復無顯不可信
    之情形，自應認為有證據能力。
  (四)又鑑定人由審判長、受命法官或檢察官就下列之人選任1人
    或數人充之：1.就鑑定事項有特別知識經驗者。2.經政府機
    關委任有鑑定職務者；鑑定之經過及其結果，應命鑑定人以
    言詞或書面報告；法院或檢察官得囑託醫院、學校或其他相
    當之機關、團體為鑑定，或審查他人之鑑定，並準用第203
    條至第206 條之1 規定，刑事訴訟法第198 條、第206 條第
    1 項、第208 條第1 項分別定有明文。本件卷附槍彈鑑定書
    及同一鑑定機關製作之鑑定意見函，雖係被告以外之人於審
    判外之書面陳述，然其鑑定人內政部警政署刑事警察局係臺
    灣高等法院檢察署關於槍彈有無殺傷力之概括選任鑑定機關
    ，此有臺灣高等法院檢察署92年9 月9 日檢文允字第092100
    1203號函附之「臺灣高等法院檢察署檢察長概括選任鑑定機
    關表列」足參，則上開槍彈鑑定書及函文，為刑事訴訟法第
    159 條第1 項規定之例外情形，應有證據能力。
  (五)被告以外之人於審判外之陳述，雖不符刑事訴訟法第159 條
    之1 至第159 條之4 等4 條之規定（即傳聞法則例外得為證
    據之情形），而經當事人於審判程序同意作為證據，法院審
    酌該言詞陳述或書面陳述作成時之情況，認為適當者，亦得
    為證據；當事人、代理人或辯護人於法院調查證據時，知有
    第159 條第1 項不得為證據之情形，而未於言詞辯論終結前
    聲明異議者，視為有前項之同意，刑事訴訟法第159 條之5
    定有明文。本判決後開引用之其餘證據資料，其具有傳聞證
    據性質者，縱無刑事訴訟法第159 條之1 至第159 條之4 或
    其他傳聞法則例外之情形，亦因被告、檢察官於本院最後審
    理期日同意為證據使用，或未據聲明異議，而經本院審酌該
    證據作成之情況，認為無違法取得之情事，亦無證明力明顯
    過低之情形，並認為適當，均得為證據。
二、前揭時地被告2 人相約進行交易，先後由被告丙○○交付上
    開價額後，依序向被告乙○○取得上開具有殺傷力之改造槍
    枝、子彈後，旋由被告丙○○將該槍枝、子彈藏放在上址其
    經營之檳榔攤內之事實，除據被告乙○○、丙○○於警詢、
    偵查中及本院審理時自白不諱，並經被告丙○○於本院審理
    時，以證人身分具結後，就被告乙○○案件部分證述綦詳，
    復有通訊監聽譯文、扣案改造手槍1 把、子彈8 顆在卷可參
    ，又扣案手槍、子彈經內政部警政署刑事警察局鑑定結果：
    該手槍係以仿BERETTA 廠92FS型半自動手槍製造之槍枝（槍
    枝管制編號：0000000000號），換裝土造金屬槍管而成，擊
    發功能正常，可供擊發適用子彈使用，認具殺傷力；子彈部
    分則均非制式子彈，由金屬彈殼組合直徑8.9 ±0.5mm 金屬
    彈頭而成，經以射擊方式鑑定後，其中7 顆可擊發，均具殺
    傷力，另1 顆因無法擊發，認為不具殺傷力，有該局97年10
    月29日刑鑑字第0970148545號槍彈鑑定書（97年度偵字第65
    34號案卷第18頁）、98年1 月5 日刑鑑第0970185401號函（
    本院卷第61頁）附卷可按。訊據被告乙○○於本院審理時，
    雖矢口否認有販賣槍枝、子彈犯行，就其前揭收取價金並交
    付槍枝、子彈予被告丙○○之行為則辯稱：係受丙○○委託
    而代向甲○○購得，並未從中獲得任何利益云云，然此不僅
    為證人即據其指稱為真正販賣槍、彈之人甲○○於本院審理
    時所全盤否認，猶與被告乙○○於警訊中自白為他人販售而
    從中獲取佣金之情節不符。今查，我國政府為維護社會治安
    、確保國家秩序及人民生命、財產安全，就具有殺傷力之槍
    枝、子彈，向來均嚴格立法管制、查緝，對於非法持有、運
    輸（轉交）之行為，亦均處以重刑，一般人為免誤觸法網，
    並避免與擁槍之人相交而惹禍上身尚唯恐不及，豈有無端為
    人交遞槍枝、子彈而著手參與販賣、運輸該等違禁物品構成
    要件行為之理，況被告乙○○與丙○○非親非故，僅因本件
    案發數月前因參加喜宴同桌而認識，並無深交等情，既經被
    告丙○○於本院審理時以證人身分具結後證述在卷，依2 人
    間親疏關係，被告乙○○前開辯稱其甘於無償為丙○○代購
    槍、彈云云，顯不足採，其販賣槍枝、子彈予被告丙○○，
    及被告丙○○因向其購買而持有槍枝、子彈之犯行，均堪認
    定。被告2 人犯罪事證已臻明確，應依法論科。
三、按可發射子彈具有殺傷力之改造手槍及其使用之子彈，均為
    槍砲彈藥刀械管制條例所列管之物，非經主管機關許可，不
    得販賣、持有，槍砲彈藥刀械管制條例第4 條第1 項第1 款
    、第2 款定有明文。核被告2 人應論罪如下：
  (一)被告乙○○前開先後以改造手槍及子彈販賣予丙○○之行為
    ，係犯違反槍砲彈藥刀械管制條例第8 條第1 項販賣可發射
    子彈具有殺傷力之改造手槍罪，及同條例第12條第1 項販賣
    子彈罪。其先後各因附贈及買賣而交付共8 顆子彈，其中僅
    7 顆可供擊發並具有殺傷力，依現有卷證既不能證明其因販
    賣而交付具殺傷力子彈之數目，依罪疑唯有利於被告原則，
    應作有利於被告之認定，即認其前開販賣之6 顆子彈中，僅
    5 顆具有殺傷力。又被告乙○○販賣改造手槍而同時以附贈
    方式轉讓兩顆改造子彈，另觸犯轉讓子彈罪，係以一行為而
    觸犯數罪名，應依刑法第55條想像競合之例，從一重之販賣
    改造手槍罪處斷。公訴意旨漏未就被告乙○○所犯轉讓子彈
    罪部分一併論究，然此部分既與起訴部分之犯罪事實有裁判
    上一罪關係，自應由本院併予審究，附此敘明。被告乙○○
    所犯販賣改造手槍及販賣子彈罪間，犯意各別，行為互殊，
    犯罪時間相距已久，應成立數罪分論併罰之。公訴意旨雖以
    被告乙○○另因製造前開出售之槍枝而涉犯製造槍枝罪，惟
    按犯罪事實應依證據認定之，無證據不得認定犯罪事實；被
    告或共犯之自白，不得作為有罪判決之唯一證據，仍應調查
    其他必要之證據，以察其是否與事實相符，刑事訴訟法第15
    4 條第2 項、第156 條第2 項分別定有明文，經查公訴意旨
    以前開扣案改造手槍為被告乙○○所製造，無非以其在警詢
    中曾自承該槍枝係分批向同一來源取得零件而組裝完成云云
    為其論據，然姑不論被告乙○○所言組裝之作為，是否已達
    加工創設具獨立功能組合物之程度，亦或僅止於一般槍枝依
    其設計供日常擦拭、保養所具備拆解、組裝功能之操作範圍
    ；茲扣案砂輪機、電鑽等物，除均為一般常用之手工工具，
    既與被告乙○○所稱加工組裝該槍枝而進行之作為無關，依
    現有卷證，復無其他積極事證可資佐證被告乙○○確有公訴
    意旨此部分指述之犯行，自應認為不能證明被告犯罪，惟因
    公訴意旨以此部分與被告前開經論罪部分犯行有「與罰前行
    為」之裁判上一罪關係，爰不另為無罪之諭知，併此敘明。
  (二)被告丙○○前開持有改造手槍及子彈之行為，係犯槍砲彈藥
    刀械管制條例第8 條第4 項持有改造手槍罪、同條例第12條
    第4 項持有子彈罪，其以一行為而犯觸犯二罪名，應依刑法
    第55條想像競合之例，從一重之持有手槍罪處斷。
四、爰審酌被告2 人之年齡、品行、智識程度、犯罪手段、目的
    、犯罪所生法益受侵害之程度：被告乙○○為71年8 月30日
    出生、受有國中畢業教育程度、業工之人，有警詢年籍資料
    附卷可參，並據其在本院審理時自陳在卷，本件犯罪時年26
    歲，前無因犯罪經法院判刑確定之紀錄，有臺灣高等法院被
    告前案紀錄表及臺灣屏東地方法院檢察署刑案資料查註紀錄
    表各1 份在卷可按，素行尚可；被告丙○○為67年8 月30日
    出生、受有高中肄業教育程度、業商之人，有警詢年籍資料
    附卷可參，並據其在本院審理時自陳在卷，本件犯罪時年30
    歲，前於88年間曾犯賭博罪，經臺灣板橋地方法院88年度易
    字第1382號判處有期徒刑6 月確定，於88年10月6 日易科罰
    金執行完畢，有臺灣高等法院被告前案紀錄表及臺灣屏東地
    方法院檢察署刑案資料查註紀錄表各1 份在卷可按，素行非
    佳；另考量被告乙○○為貪圖利益，不顧社會治安及他人生
    命安全而販售槍枝、子彈，被告丙○○因經營生意而與他人
    發生嫌隙乃擁槍自重之動機；兩人分別販賣、持有槍枝、子
    彈之種類、數量及期間，對於法益所生危害之程度，及2 人
    犯罪經查獲後，於本院審理時之態度等一切情狀，各量處如
    主文所示之刑，另審酌被告2 人年齡、職業、收入、社會地
    位等節，各諭知罰金易服勞役之折算標準，並就被告乙○○
    部分定其應執行之刑如主文所示，以資儆懲。
五、扣案仿BERETTA 廠92FS型半自動手槍製造之改造手槍（槍枝
    管制編號：0000000000號）1 把，為依法管制之違禁物，應
    依刑法第38條第1 項第1 款規定宣告沒收。另扣案改造子彈
    8 顆，其中7 顆經鑑驗雖認為有殺傷力，然其既因鑑驗而擊
    發，已不具違禁物之性質，爰與所餘1 顆無法擊發而不具殺
    傷力之子彈均不另為沒收之諭知，附此敘明。
據上論斷，應依刑事訴訟法第299 條第1 項前段，槍砲彈藥刀械
管制條例第8 條第1 項、第4 項、第12條第1 項，刑法第11條前
段、第42條第3 項、第51條第5 款、第7 款、第38條第1 項第1
款，判決如主文。
本案經檢察官簡志祥到庭執行職務
中    華    民    國    98    年    3     月    10    日
            刑事第二庭      審判長法  官  黃國永
                                  法  官  翁世容
                                  法  官  陳松檀
右正本證明與原本無異。
如不服本判決應於收受本判決送達後10日內向本院提出上訴書狀
，其未敘述上訴理由者，並得於提起上訴後10日內向本院補提理
由書狀（均須按他造當事人之人數附繕本）「切勿逕送上級法院
」
中    華    民    國    98    年    3     月    10    日
                                  書記官  黃佳惠
附錄本案論罪科刑法條全文：
槍砲彈藥刀械管制條例第8條
未經許可，製造、販賣或運輸鋼筆槍、瓦斯槍、麻醉槍、獵槍、
空氣槍或第4 條第1 項第1 款所定其他可發射金屬或子彈具有殺
傷力之各式槍砲者，處無期徒刑或5 年以上有期徒刑，併科新臺
幣1 千萬元以下罰金。未經許可，轉讓、出租或出借前項所列槍
枝者，處5 年以上有期徒刑，併科新臺幣1 千萬元以下罰金。
意圖供自己或他人犯罪之用，而犯前二項之罪者，處無期徒刑或
7 年以上有期徒刑，併科新臺幣1 千萬元以下罰金。
未經許可，持有、寄藏或意圖販賣而陳列第1 項所列槍枝者，處
3 年以上10年以下有期徒刑，併科新臺幣700 萬元以下罰金。
第1 項至第3 項之未遂犯罰之。
槍砲彈藥刀械管制條例第12條
未經許可，製造、販賣或運輸子彈者，處1 年以上7 年以下有期
徒刑，併科新台幣500 萬元以下罰金。
未經許可，轉讓、出租或出借子彈者，處6 月以上5 年以下有期
徒刑，併科新台幣300 萬元以下罰金。
意圖供自己或他人犯罪之用，而犯前二項之罪者，處3 年以上10
年以下有期徒刑，併科新台幣700 萬元以下罰金。
未經許可，持有、寄藏或意圖販賣而陳列子彈者，處5 年以下有
期徒刑，併科新台幣300 萬元以下罰金。
第1 項至第3 項之未遂犯罰之。


司法院資訊處製作；財團法人民間司法改革基金會備份。
